臺灣高雄地方法院民事裁定　　　　　　100年度監宣字第313號
聲　請　人　吳慧雅
應監護宣告　謝政雄
人
上列聲請人聲請監護宣告等事件，本院裁定如下：
    主  文
宣告謝政雄（男，民國○○年○○月○○日生，身分證統一編號：Ｚ000
000000號）為受監護宣告之人。
選定吳慧雅（女，民國○○年○○月○ 日生，身分證統一編號：Ｚ000
000000號）為受監護宣告人謝政雄之監護人。
指定謝草（女，民國○○年○○月○○日生，身分證統一編號：Ｚ00000
0000號）為會同開具財產清冊之人。
程序費用由受監護宣告人謝政雄負擔。
    理  由
一、聲請意旨略以：聲請人吳慧雅為應受監護宣告人謝政雄之姪
    女，謝政雄於民國82年6 月14日因智能障礙，致不能為意思
    表示或受意思表示，或不能辨識其意思表示之效果，已達受
    監護宣告之程度，聲請人爰依法聲請本院准予對謝政雄為監
    護宣告，並選定聲請人為其監護人，及指定聲請人之胞妹謝
    草為會同開具財產清冊之人等語。
二、按「對於因精神障礙或其他心智缺陷，致不能為意思表示或
    受意思表示，或不能辨識其意思表示之效果者，法院得因本
    人、配偶、四親等內之親屬、最近一年有同居事實之其他親
    屬、檢察官、主管機關或社會福利機構之聲請，為監護之宣
    告」，民法第14條第1 項定有明文。又「法院應於鑑定人前
    訊問應受監護宣告之人。但有礙難訊問之情形或恐有害其健
    康者，不在此限」、「監護之宣告，非就應受監護宣告之人
    之精神或心智狀況訊問鑑定人後，不得為之」、「法院為監
    護之宣告時，應依職權就配偶、四親等內之親屬、最近一年
    有同居事實之其他親屬、主管機關、社會福利機構或其他適
    當之人選定一人或數人為監護人，並同時指定會同開具財產
    清冊之人」，民事訴訟法第602 條第1 項、第603 條；民法
    第1111條第1 項亦有明定。
三、經查，聲請人主張之事實，業據提出國民身份證影本1 份、
    戶籍謄本4 紙與應受監護宣告人身心障礙手冊影本為證。而
    本院於鑑定人義大醫院醫師杜俊賢前訊問謝政雄，其聽到自
    己姓名會回答，但對其年齡、住址及指認親人均無法回答；
    經鑑定人杜俊賢醫師鑑定後認為：病患（即謝政雄）於慈惠
    醫院82年的智力測驗，目前屬6 至7 歲智力，智商低於48分
    ，對人、時、地及表達均有障礙，綜合之前病歷及對答，可
    認其已不能為及受意思表示，已達監護宣告之程度等語（見
    本院100 年9 月27日鑑定筆錄），準此，謝政雄因上揭意外
    致其心智缺陷，不能為意思表示及受意思表示，已達不能管
    理處分自己財產之程度，自堪認定，爰依法宣告其為受監護
    宣告之人。
四、次查，聲請人吳慧雅為受監護宣告人謝政雄之姪女，有戶籍
    謄本4 份在卷可參，審酌謝政雄無配偶子女，聲請人與受監
    護宣告人關係最為密切，並有意願擔任監護人，且謝政雄之
    胞姊吳謝富亦同意由聲請人擔任監護人，有其出具之同意書
    在卷為憑，是本院認由聲請人擔任監護人，應無不當，爰選
    定聲請人擔任謝政雄之監護人。又聲請人既經本院選定為監
    護人，自應依民法第1112條規定，負責護養療治謝政雄之身
    體及妥善為財產管理之職務，一併敘明。
五、另就指定會同開具財產清冊之人部分，聲請人聲請本院指定
    其母謝草擔任會同開具財產清冊之人等語。審酌謝草為受監
    護宣告人之胞妹，認由其擔任會同開具財產清冊之人，亦無
    不當，爰指定謝草擔任本件會同開具財產清冊之人。又依民
    法第1113條準用同法第1099條之規定，於監護開始時，監護
    人對於受監護宣告人之財產，應會同謝草於2 個月內開具財
    產清冊並陳報法院，併此敘明。
六、依民事訴訟法第608 條第1 項，裁定如主文。
中    華    民    國   100    年    10    月    12    日
                  家事法庭    法  官  李嘉益
上為正本係照原本作成。
如不服本裁定關於選定監護人及指定會同開具財產清冊之人等部
分，應於送達後10日內向本院提出抗告狀，並繳納抗告費新臺幣
1,000 元；其餘關於宣告監護之部分，不得抗告。
中    華    民    國   100    年    10    月    12    日
                              書記官  李冠毅